臺灣臺南地方法院刑事判決　　　　　　　94年度訴字第1163號
公　訴　人　臺灣臺南地方法院檢察署檢察官
被　　　告　戊○○
　　　　　　　　　　（現於臺灣臺南看守所羈押中）
指定辯護人　蘇正信　律師
上列被告因強盜等案件，經檢察官提起公訴（九十四年度偵字第
六四五六號、第六四五七號），本院判決如下：
    主  文
戊○○意圖為自己不法之所有，攜帶兇器，以脅迫至使不能抗拒
，而取他人之物，處有期徒刑捌年拾月。
    事  實
一、緣戊○○於民國九十三年間，因違反動產擔保交易法案件經
    臺灣臺南地方法院判處有期徒刑二月確定，經通知至臺灣臺
    南地方法院檢察署執行而未到，遭臺灣臺南地方法院檢察署
    於九十三年十二月二十二日發布通緝，其於九十四年五月十
    五日十三時二十分許，在臺南市○○區○○路四段四巷四八
    弄一０七號前，為臺南市警察局第三分局安南派出所執勤員
    警甲○○發現行跡可疑欲趨前盤查時，竟抗拒盤查而駕車逃
    逸。惟逃至上開路段四八弄內，因該巷弄為一死巷，戊○○
    為避免被逮捕，明知臺南市警察局第三分局安南派出所警員
    甲○○係執行警察職務，仍與甲○○發生扭打，而當場施強
    暴，妨害甲○○公務之執行，並趁隙奪得甲○○隨身配帶內
    裝十二發制式子彈之槍號ＴＶＬＯ二四二號警用制式手槍一
    枝（槍枝管制編號0000000000，含彈匣一個）。
    復基於意圖為自己不法所有之犯意，以拉槍機將子彈上膛指
    向甲○○之方式，脅迫甲○○自行以隨身配帶之手銬上拷，
    控制自身行動自由至使不能抗拒後，將甲○○身上所配帶之
    備用彈匣一個（內裝有子彈十二顆）、警用無線電對講機一
    具（ＭＯＴＯＲＯＬＡ廠牌ＴＰ一００型）及照相機（ＫＯ
    ＤＡＫ廠牌，ＤＣ二一五型）一台取走。隨後即基於意圖為
    自己不法所有之犯意，於同日十五時三十分許，攜帶上開警
    用制式手槍，與不知情之女友乙○○一同至臺南縣永康市○○路三二一號，向稍早已借款過但遭拒絕之丙○○借錢，經
    丙○○再次拒絕後，復以提示上開手槍之方式，同時恐嚇丙○○稱：伊是稍早犯下襲警奪槍之人、須要跑路費等語，向
    丙○○借款新臺幣（下同）三千元，使丙○○心生畏懼，而
    偽稱現在身上沒有錢，約於同日下午六時許，在臺南市○○
    路與同安路口，再交其三千元等語，惟因丙○○隨即報警處
    理而未果。嗣經警於同日十八時四十分許，在臺南市○○區
    ○○路一段四一０巷巷口，當場查獲戊○○，並在其投宿之
    臺南縣永康市○○○街三一巷三七號「一八九賓館」三０六
    室，扣得上開警用制式手槍一枝、彈匣二個、子彈二十三顆
    （戊○○於同日下午四時許，至臺南縣關廟鄉○○道路試射
    一顆子彈，故僅剩二十三顆）、警用無線對講機一具及照相
    機一台（均已發還予證人甲○○）。
二、案經臺南市警察局第一分局報告臺灣臺南地方法院檢察署檢
    察官偵查起訴。
    理  由
一、訊據被告固對於：(一)伊因違反動產擔保法案件被通緝，故於
    九十四年五月十五日十三時二十分許，在臺南市○○區○○
    路四段四巷四八弄一０七號，為臺南市警察局第三分局安南
    派出所執勤員警甲○○發現行跡可疑欲趨前盤查時，抗拒盤
    查而駕車逃逸。惟逃至上開路段四八弄內，因該巷弄為一死
    巷，為避免被逮捕，明知證人即臺南市警察局第三分局安南
    派出所警員甲○○係執行警察職務，仍與證人甲○○發生扭
    打，並趁隙奪得甲○○隨身所配帶內裝十二發制式子彈之槍
    號ＴＶＬＯ二四二號警用制式手槍一枝（槍枝管制編號00
    00000000，含彈匣一個）後，即意圖為自己不法所
    有之犯意，以拉槍機將子彈上膛指向甲○○之方式，脅迫甲○○自行以隨身配帶之手銬上拷控制自身行動自由致使不能
    抗拒後，將甲○○身上所配帶之備用彈匣一個（內裝有子彈
    十二顆）、警用無線電對講機一具（ＭＯＴＯＲＯＬＡ廠牌
    ＴＰ一００型）及照相機（ＫＯＤＡＫ廠牌，ＤＣ二一五型
    ）一台取走。(二)伊於九十四年五月十五日上午十時許，曾向
    證人丙○○借款三千元，惟證人丙○○未答應借款。嗣於同
    日下午三時三十分許，再攜帶上開警用制式手槍至台南縣永
    康市○○路三二一號向證人丙○○借款三千元，而證人丙○○表示與伊約定於下午六時許，台南市○○路與北安路口，
    會拿錢借伊。(三)警方於同日十八時四十分許，在臺南市○○
    區○○路一段四一０巷巷口，當場查獲伊，並在其投宿之臺
    南縣永康市○○○街三一巷三七號「一八九賓館」三０六室
    ，扣得上開警用制式手槍一枝、彈匣二個、子彈二十三顆（
    伊於同日下午四時許，至臺南縣關廟鄉○○道路試射一顆子
    彈，故僅剩二十三顆）、警用無線對講機一具及照相機一台
    等情不諱，惟矢口否認有恐嚇取財之犯行，辯稱：伊向證人
    丙○○借款之際，只說有發生事情，並未說伊是襲警奪槍的
    人，亦未主動出示手槍；伊並沒有恐嚇取財之犯意云云。惟
    查：
  (一)被告上開妨害公務、加重強盜及未經許可，持有制式手槍、
    子彈之事實，業經被告自白不諱（詳見警卷第一至七頁、偵
    卷(一)第七至八、三十至三一、五三至五四頁、本院卷第十四
    至十五、三十至三二、四八頁），核與證人甲○○（見警卷
    第八至十頁；偵卷(一)即九十四年度偵字第六四五六號偵查卷
    第二九至三十頁）及黃振南（警卷第十四頁）之證述情節相
    符，並有臺南縣警察局永康分局扣押筆錄及扣押物品目錄表
    、贓物認領保管單、現場相片附卷可稽（見警卷第二二至二
    五、三十、三九至五四頁；本院卷第七一頁），及警用制式
    手槍一枝、彈匣二個、子彈二十三顆（被告於同日下午四時
    許，至臺南縣關廟鄉○○道路試射一顆子彈，故僅剩二十三
    顆）、警用無線對講機一具及照相機一台扣案可證。而扣案
    槍、彈經送內政部警政署刑事警察局鑑定結果為：「一、送
    鑑ｓｍｉｔｈ＆ｗｅｓｓｏｎ九０手槍壹枝（含彈匣貳個，
    槍枝管制編號0000000000），認係美國ＳＭＩＴ
    Ｈ＆ＷＥＳＳＯＮ廠型口徑九ｍｍ（九×十九ｍｍ）制式半
    自動手槍，槍號為「ＴＶＬＯ二四二」，槍管內具伍條右旋
    來復線，機械性能良好，認具殺傷力。．．．三、送鑑子彈
    貳拾參顆（試射參顆），認均係口徑九ｍｍ（九×十九ｍｍ
    ）之制式子彈，認均具殺傷力。」等情，有內政部警政署刑
    事警察局九十四年六月十七日刑鑑字第０九四００八二六六
    八號槍彈鑑定書可稽（見偵卷(一)第三九至四二頁）。則被告
    上開自白與事實相符，堪予採信。
  (二)被告雖以上詞置辯。惟查：
  １證人丙○○於警、偵訊及本院審理時證稱：九十四年五月十
    五日十五時三十分，被告及其女友乙○○至永康市○○里○○路三二一號公司向伊說：他就是今日在台南市犯下襲警奪
    槍案之歹徒，需要跑路，希望能借三千元，同時被告亦從身
    上拿出一把警槍及警用無線電讓伊觀看。被告於九十四年五
    月十五日中午，向伊表示要借三千元，伊未借被告；下午三
    點又來借三千元，當時被告持警用手槍向伊表示說他就是搶
    這把警用手槍之人，伊當時很害怕，藉故與被告約在當天下
    午六時在安中路及同安路口，交付借款後，下午四時就報案
    了。被告開口向伊借錢時，伊不想借被告錢，故說伊身上沒
    錢，被告就說他剛剛發生襲警奪槍案，並主動將放在腰際的
    手槍及無線電（被告主動展示無線電的部分應是證人丙○○
    記憶有誤，詳如後述）捧在手上給伊看，伊當時很害怕，之
    後才改口說要約定下午見面交錢，這樣做是為了配合警方逮
    捕被告，伊認為當時如果借錢給被告，被告不會還，因為被
    告之前就有向伊借過二次沒有還的紀錄等語（詳見警卷第十
    一至十三頁、偵卷(一)第二九頁、本院卷第四九至五六頁）。
    而隨同被告至台南縣永康市○○路三二一號，向證人丙○○
    借錢之證人陳新分亦證稱：被告一開始先向證人丙○○借錢
    ，證人丙○○說他身上沒錢，在那邊要借不借的樣子，後來
    被告就說他現在搶了槍正要跑路，就掀開衣服，展示手槍給
    證人丙○○看，在被告掀開衣服展示手槍給證人丙○○看之
    後，證人丙○○才答應借錢，並約定下午在約定地點拿錢。
    伊和被告向證人丙○○借錢時，並不知道被告會展示警槍給
    證人丙○○看等語（詳見本院卷第五七至六二頁）。且被告
    經警詢問是否有於十五日下午十五時三十分許，持該槍至永
    康市○○路三二一號丙○○住處，向丙○○說伊就是今日襲
    警奪槍之歹徒，並亮出槍及以欲借跑路費之說詞，向丙○○
    借錢一事時，亦供認：是有這麼一件事（見警卷第五頁），
    而於本院審理時亦陳明：「（為何你在警詢中說，你是今日
    犯了襲警奪槍的人，要跑路費？）我忘記了。案發當時記得
    比較清楚。」等語在卷（見本院卷六七頁）。則互核證人丙○○、陳新分及被告之上開說詞，渠等均陳明被告確實有告
    知證人丙○○伊是襲警奪槍之人，並主動出示手槍給證人丙○○看一事屬實，堪予採信。依此，被告不僅攜帶制式手槍
    向證人丙○○借錢，並告知是襲警奪槍之人，且主動展示手
    槍給證人丙○○看，衡情，其顯有利用上開言語及展示手槍
    之舉止，使證人丙○○心生畏怖，並改變原本不借錢之意思
    決定。被告辯稱：伊無恐嚇取財之意，孰能置信？再參以被
    告自承：向證人丙○○借款當時，身上僅攜帶前揭制式手槍
    （內含彈匣及子彈），其餘另只備用彈匣及子彈、警用無線
    對講機及照相機係放置在一八九賓館內等語（見本院卷第六
    六、六七頁）。則倘若被告確實沒有恐嚇取財之意，又為何
    其於放置強取之另只備用彈匣及子彈、警用無線對講機及照
    相機之同時，未連同較危險之制式手槍（內含彈匣及子彈）
    一起放置，卻要隨身攜帶該枝制式手槍（內含彈匣及子彈）
    ，去向證人丙○○借款？如此亦有違常理。被告前揭辯稱：
    伊向證人丙○○借款之際，只說有發生事情，並未說伊是襲
    警奪槍的人，亦未主動出示手槍云云，應有事後畏罪飾詞之
    情，均難足取。
  ２證人乙○○雖曾證稱：被告只是將手槍別在腰際，因為被告
    衣服短短的，不用掀起來就可看到等語在卷（見本院卷第五
    七、六一、六二頁），以附和被告上開辯稱：伊並未主動出
    示手槍予證人丙○○看之情。然查，證人乙○○業於本院審
    理時改口證稱：因為被告的衣服是拉出來蓋住槍，衣服沒有
    掀起來是看不到槍的等語在卷（見本院卷第六十頁），且迭
    次陳明：被告先向丙○○借錢，丙○○叫他晚點再來，被告
    就說他現在搶了槍正要跑路，就叫丙○○看槍；被告有掀開
    衣服展示手槍給證人丙○○看等節明確（見本院卷五七、五
    八、六一頁）。而被告於警詢時亦自承有亮槍一事，且證人
    丙○○復證述：被告有主動展示槍枝給伊看等情，均如上述
    。則被告有展示手槍給證人丙○○看之事實，足以認定。從
    而，證人乙○○上開證述，自難據為有利被告之認定。
  ３證人丙○○雖證稱：被告於九十四年五月十五日十五時三十
    分許，有攜帶無線電給伊看乙節（見警卷第十一、十二頁、
    本院卷第五一、五三、五四頁）。惟上情業據被告否認在卷
    ，並供稱：伊去向證人丙○○借錢時，只有把手槍別在腰際
    上，並未攜帶警用無線電等語（見本院卷第六六、六七頁）
    。而證人乙○○於本院審理時亦證稱：「（當天被告有帶無
    線電、照相機、彈匣去嗎？）只有帶槍，沒有帶無線電、照
    相機及彈匣。」等語明確（見本院卷五八頁）。且審諸證人
    丙○○另證稱：被告拿給伊看的手槍是放在槍套內乙節（見
    本院卷第五三頁），核與扣案警用制式手槍並無槍套一情不
    盡相符。故證人丙○○恐有因本案事發突然，不及詳辨，致
    有記憶錯誤之處。從而，其上開證稱：被告於案發當時，有
    攜帶無線電給伊看乙節，是否可採，尚非無疑，自難據以認
    定被告於九十四年五月十五日十五時三十分許，確有攜帶無
    線電，至臺南縣永康市○○路三二一號，向丙○○借錢，並
    提示給丙○○觀看之事實。
  (三)被告於上開時、地，趁隙奪得證人甲○○隨身所配帶內裝十
    二發制式子彈之槍號ＴＶＬＯ二四二號警用制式手槍一枝（
    槍枝管制編號0000000000）及強盜證人甲○○身
    上所配帶之備用彈匣一個（內裝有子彈十二顆）、警用無線
    電對講機一具（ＭＯＴＯＲＯＬＡ廠牌ＴＰ一００型）及照
    相機一台（ＫＯＤＡＫ廠牌，ＤＣ二一五型）後，並未將上
    開物品丟棄不顧，反而把備用彈匣、子彈、警用無線對講機
    及照相機等物放置在臺南縣永康市○○○街三一巷三七「一
    八九賓館」三０六室內，並攜帶警用制式手槍，至臺南縣永
    康市○○路三二一號，以展示手槍等恐嚇方式，向證人丙○○借錢取財。則被告上開行為顯有不法所有之意圖，足以認
    定。
  (四)綜上所查，本件事證明確，被告前揭妨害公務、強盜、恐嚇
    取財未遂及未經許可，持有制式手槍、子彈之行為，均足以
    認定。
二、按刑法第三百二十一條第一項第三款之攜帶兇器竊盜罪，係
    以行為人攜帶兇器竊盜為其加重條件，此所謂兇器，其種類
    並無限制，凡客觀上足對人之生命、身體、安全構成威脅，
    具有危險性之兇器均屬之，且祇須行竊時攜帶此種具有危險
    性之兇器為已足，並不以攜帶之初有行兇之意圖為必要。最
    高法院七十九年度台上字第五二五三號著有判例可資參照。
    茲查，制式手槍依社會一般觀念，用之攻擊他人，足以使人
    生命身體安全發生危險之虞，自屬兇器。又按強盜於行劫時
    ，綑縛事主，即係實施強暴脅迫，應包括於強盜行為以內，
    不另成立妨害自由罪。最高法院二十四年上字第四四０七號
    亦著有判例可資參照。故核被告對於公務員依法執行職務時
    ，施強暴之行為，係犯刑法第一百三十五條第一項之妨害公
    務罪；又未經許可，持有具殺傷力，客觀上足以危害人之生
    命、身體、安全可供兇器使用之制式手槍及子彈，強取他人
    財物之行為，係犯刑法第三百三十條第一項之意圖為自己不
    法之所有，攜帶兇器，以脅迫至使不能抗拒，而取他人之物
    罪、槍砲彈藥刀械管制條例第七條第四項之未經許可，持有
    手槍罪及同條例第十二條第四項之未經許可，持有子彈罪；
    又意圖為自己不法之所有，以恐嚇使證人丙○○將本人之物
    交付而未遂之行為，係犯刑法第三百四十六條第三項、第一
    項之恐嚇取財未遂罪。被告已著手於上開恐嚇取財行為之實
    行而不遂，為未遂犯，依刑法第二十六條規定按既遂犯之刑
    度減輕之。檢察官雖認被告上開以拉槍機將子彈上膛指向甲○○之方式，脅迫甲○○自行以隨身配帶之手銬上拷，控制
    自身行動自由之行為，另涉犯刑法第三百零二條第一項妨害
    自由罪嫌，惟揆諸前揭最高法院二十四年上字第四四０七號
    判例意旨，被告上開行為乃屬實施脅迫之手段，應包括於強
    盜行為以內，不另成立妨害自由罪。檢察官此部分認定，顯
    有未洽，附此敘明。被告以一持有行為，同時持有制式手槍
    及子彈，觸犯構成要件不相同之罪名，為異種想像競合犯，
    應依刑法第五十五條前段規定，從一重之槍砲彈藥刀械管制
    條例第七條第四項未經許可持有手槍罪論處。又被告所犯上
    開四罪間，有方法、目的之牽連關係，為牽連犯，應依刑法
    第五十五條後段之規定，從一重之刑法第三百三十條第一項
    意圖為自己不法之所有，攜帶兇器，以脅迫至使不能抗拒，
    而取他人之物罪處斷。爰審酌被告對依法執行逮捕職務之公
    務員施以強暴脅迫行為，並強取警槍、備用彈匣一個（內裝
    有子彈十二顆）、警用無線電對講機一具及照相機一台，嚴
    重影響社會治安，而持有槍枝之所為，對社會及人身安全威
    脅甚鉅，又年富力盛，不思以正途賺取金錢，為圖私利，恐
    嚇被害人取財，令被害人之精神上造成恐懼及痛苦，所生危
    害非輕，且矢口否認此部分犯行，未見悔意，惟被告恐嚇取
    財犯罪未果，尚無所得利益，且犯後就妨害公務、強盜及未
    經許可，持有手槍及子彈等節均坦承犯行，態度尚佳等一切
    情狀，量處如主文所示之刑，以示懲儆。
據上論斷，應依刑事訴訟法第二百九十九條第一項前段，槍砲彈
藥刀械管制條例第七條第四項、第十二條第四項，刑法第十一條
前段、第一百三十五條第一項、第三百三十條第一項、第三百四
十六條第三項、第一項、第二十六條、第五十五條前、後段，罰
金罰鍰提高標準條例第一條前段，判決如主文。
本案經檢察官丁○○到庭執行職務。
中　　華　　民　　國　　94　　年　　11　　月　　16　　日
                  刑事第六庭  審判長  法  官  張瑛宗
                                      法　官  徐千惠
                                      法  官  陳映佐
上正本證明與原本無異。
如不服本判決應於送達後十日內向本院提出上訴狀。
                                      書記官  鄭吉裕
中　　華　　民　　國　　94　　年　　11　　月　　16　　日
附錄法條：
刑法第一百三十五條第一項：
  對於公務員依法執行職務時，施強暴脅迫者，處三年以下有期
  徒刑、拘役或三百元以下罰金。
刑法第三百三十條第一項：
  犯強盜罪而有第三百二十一條第一項各款情形之一者，處七年
  以上有期徒刑。
刑法第三百四十六條第一項、第三項
  意圖為自己或第三人不法之所有，以恐嚇使人將本人或第三人
  之物交付者，處六月以上五年以下有期徒刑，得併科一千元以
  下罰金。
  前二項之未遂犯罰之。
槍砲彈藥刀械管制條例第七條第四項：
  未經許可，持有、寄藏或意圖販賣而陳列第一項所列槍砲、彈
  藥者，處五年以上有期徒刑，併科新台幣一千萬元以下罰金。
槍砲彈藥刀械管制條例第十二條第四項：
  未經許可，持有、寄藏或意圖販賣而陳列子彈者，處五年以下
  有期徒刑，併科新台幣三百萬元以下罰金。
